【裁判字號】    96,上易,1181
【裁判日期】    970229
【裁判案由】    竊盜
【裁判全文】
臺灣高等法院高雄分院刑事判決        96年度上易字第1181號
上  訴  人  臺灣高雄地方法院檢察署檢察官
被      告  丙○○
                    號
            乙○○
共     同
選任辯護人  唐小菁律師
上列上訴人因被告竊盜案件，不服臺灣高雄地方法院96年度易字
第1155號中華民國96年11月14日第一審判決（起訴案號：臺灣高
雄地方法院檢察署95年度偵字第14856 號），提起上訴，本院判
決如下：
    主  文
上訴駁回。
    理  由
一、聲請簡易判決處刑意旨略以：被告丙○○係高雄市○○區○○路149 巷1 弄11號元合通信器材有限公司（以下簡稱元合
    通信公司）負責人。緣該公司前與高雄市左營區公所簽訂監
    控系統工程契約，在該區福山、菜公、尾北等里裝設街道安
    全監控系統。隨後元合通信公司並委由其器材供應商凱羅實
    業有限公司（以下簡稱凱羅公司，負責人雷曼莉，已停業）
    施工。於施工過程中，左營區公所認工程進度遲緩而予解約
    ，並通知元合通信公司將前安裝之監視設備拆回，而改委由
    泓府機電公司進行重新裝設。詎被告丙○○與被告即凱羅公
    司原僱用員工乙○○2 人竟意圖為自己不法之所有，並基於
    共同犯意，於民國（下同）95年3 月21日14時，在高雄市左
    營區○○○路91號豐榖宮1 樓，拆除原裝設於該處之監視設
    備時，除將所有監視系統電線剪斷（此部分未據告訴），並
    拆走原安裝之螢幕、電腦主機（數位錄影主機）、信號變調
    主機、攝影機等設備外，更將該區公司所有之SCT 廠牌，TT
    A111AVR 型號16路雙絞線影像傳輸接收器1 組及新機櫃1 台
    （原舊機櫃則留在現場），予以搬走竊取。及後經丁○○廟
    祝甲○○發現，通知左營區公所，始發現上情。因認被告2
    人共同犯刑法第320 條第1 項竊盜罪嫌云云。
二、關於證據能力部分：
（一）按被告以外之人於偵查中向檢察官所為之陳述，除顯有不
      可信之情況者外，得為證據，刑事訴訟法第159 條之1 第
      2 項定有明文。經查，證人朱偉豪、陳武信、甲○○、乙○○於偵查中所為陳述，均經依法具結，本院審酌渠等陳
      述時之外在環境及陳述內容，對於被告有無竊盜犯行具相
      當之關聯性，並無顯不可信之情況，揆諸上開說明，應認
      上開證人於偵查中向檢察官所為之陳述，具有證據能力。
（二）被告以外之人於審判外之陳述，雖不符同法第159 條之1
      至159 條之4 之規定，而經當事人於審判程序同意作為證
      據，法院審酌該言詞陳述或書面陳述作成時之情況，認為
      適當者，亦得為證據。證人朱偉豪、陳武信、甲○○於警
      詢證述；高雄市左營區公所與元和通信公司工程採購契約
      、高雄市左營區公所與泓府公司施工契約書、朱偉豪95年
      12月26日陳報狀及附件育成電機技師事務所監造品管書、
      監工日報表，被告、辯護人及檢察官均知該書面陳述係審
      判外之書面證據，有不得為證據之情形，惟均未於言詞辯
      論終結前聲明異議，本院審酌上開書面陳述作成時均無外
      力影響，認為適當，依刑事訴訟法第159 條之5 第2 項規
      定，得作為證據。
（三）被告2 人共同選任辯護人雖又爭執證人方教任於96年10月
      16日庭呈之左營主機設備相片3 張，亦屬傳聞證據，無證
      據能力云云。惟按照片之性質固有證據與非供述證據之爭
      論，然審酌照片係傳達照相當時現場情況，而透過照片傳
      達的情形與現場真實情形，在內容上的一致性，透過機械
      的正確性來加以保障；換言之，照片並不存在人對現實情
      形的知覺、記憶所經常發生的表現錯誤，是認照片之性質
      係非供述證據，並無傳聞法則之適用，選任辯護人爭執上
      開採證照片為傳聞證據，並無可採。是前開照片既屬物證
      ，且別無證據證明上開主機設備照片有經偽造、變造之情
      形，自有證據能力。
（四）卷附「研議本區裝設於菜公里豐谷（穀）宮監視主機遭破
      壞處理事宜會議討論題綱」、「高雄市左營區公所菜公里
      豐谷（穀）宮主機受損材料估價單」各1 份，均為被告以
      外之人於審判外之陳述，且未符合刑事訴訟法第159 條之
      1 至4 各條規定之情形，被告共同選任辯護人又爭執其證
      據能力，不同意引為證據使用，故應認為無證據能力。
三、公訴人聲請簡易判決處刑意旨認被告丙○○、乙○○涉犯上
    揭竊盜犯行，係以被告2 人之供述、證人即高雄市左營區公
    所技士朱偉豪、證人即丁○○廟祝甲○○之證述、現場相片
    4 張，以及上開「研議本區裝設於菜公里豐谷（穀）宮監視
    主機遭破壞處理事宜會議討論題綱」、「高雄市左營區公所
    菜公里豐谷（穀）宮主機受損材料估價單」各1 份（上開2
    份文書，均不具證據能力，有如前述）為主要論據。
四、訊據被告丙○○、乙○○固不否認曾於95年3 月下旬，共同
    前往丁○○拆除元和通信公司原裝設於該處監視設備，但均
    堅決否認有何竊盜犯行。被告丙○○辯稱：當天在丁○○只
    有將屬於元和通信公司所有之主機及機櫃搬回，泓府機電公
    司的主機拆除後放置在旁邊，並未取走不屬於公司之器材等
    語；被告乙○○則以：與被告丙○○僅有將屬於元和通信公
    司所有之機櫃、螢幕、數位錄影主機、信號調變主機、裝設
    路口攝影機、攝影機與主機連接線路及其他契約上所有器材
    搬回，沒有拿走任何不屬於元和通信公司之器材等語。
五、按犯罪事實應依證據認定之，無證據不得認定犯罪事實不能
    證明被告犯罪者，應諭知無罪之判決，刑事訴訟法第154 條
    第2 項、第301 條第1 項前段分別定有明文。次按認定不利
    於被告之事實須依積極證據，苟積極證據不足為不利於被告
    事實之認定時，即應為有利於被告之認定（最高法院30年臺
    上字第816 號判例意旨參照）；認定犯罪事實所憑之證據，
    雖不以直接證據為限，間接證據亦包括在內；然而無論直接
    或間接證據，其為訴訟上之證明，須於通常一般之人均不致
    有所懷疑，而得確信其為真實之程度者，始得據為有罪之認
    定，倘其證明尚未達到此一程度，而有合理之懷疑存在時，
    因而為無罪之判決，尚不得任意指為違法（最高法院76年臺
    上字第4986號判例意旨參照）；檢察官對於起訴之犯罪事實
    ，倘其所提出之證據，不足為被告有罪之積極證明，或其指
    出之證明方法，無從說服法院以形成被告有罪之心證，基於
    無罪推定之原則，自應為被告無罪判決之諭知（最高法院92
    年臺上字第128 號判例意旨參照）。經查：
（一）綜據證人甲○○、丙○○、陳武信等人警詢、偵查、原審
      證述內容，本案查獲原委係證人甲○○於被告丙○○、乙○○前往丁○○拆除監視設備後，發現原裝設於丁○○樓
      下辦公室之監視器設備短少、線路被剪斷，乃報請該廟總
      幹事經由菜公里里長層報高雄市左營區公所，該區公所乃
      在事後派員前往丁○○現場查看清點而來，而所提出SCT
      廠牌，TT A111AV R 型號16路雙絞線影像傳輸接收器1 組
      、新機櫃1 台遭竊之失竊物品項，亦是事後核對、清點現
      場遺留物與泓府機電公司原來裝設之監視設備細目所得，
      是被告2 人是否犯有本件竊盜犯行，首應查究者應為：泓
      府機電公司依照其與高雄市左區公所間之施工契約，事實
      上裝設於丁○○之監視設備，是否有16路雙絞線影像傳輸
      接收器1 組，以及現場遺留之機櫃1 台究為泓府機電公司
      所安裝，抑係元和通信公司原先安裝之物。
（二）就丁○○樓下辦公室是否有泓府機電公司所安裝之新機櫃
      遭竊部分：（1） 據證人甲○○於96年10月16日於原審到
      院證稱：被乙○○、丙○○走了之後，樓下辦公室少了第
      二套（指泓府機電公司所安裝）櫃子，兩套櫃子中元和通
      信公司的放在人比較沒有在走的地方，泓府機電公司的放
      在牆壁旁邊，是放第二個櫃子的地方的櫃子不見了，兩套
      櫃子中，第二套櫃子比較新，放在門口，第一套（指元和
      通信公司安裝者）放在樓上，有在燻煙比較舊等語。惟其
      於距離案發時較近之95年9 月14日偵查中陳稱：被告2 人
      到丁○○說要看監視器，後來發現東西有失落，就趕快報
      告總幹事，被告把櫃子搬走，但不知道是搬新的還是舊的
      等語。其於距離案發約僅半年之偵查中應訊尚無法確認，
      被告2 人自丁○○搬走之機櫃究竟為先前元和通信公司所
      裝，抑為稍後之泓府機電公司所安裝，在事隔案發時超過
      一年半後到院，竟可清楚指明，被告2 人搬走者，確實為
      泓府機電公司之機櫃，反乎人之記憶會隨時日遷延，益加
      模糊，甚違常情。況且，證人甲○○於96年10月16日應訊
      同日，經原審於詢以：有1 個主機被拆走，1 個留在現場
      ？答稱：2 個櫃子都在現場，只搬走主機，然後把線剪斷
      ，所述情節又迥異同日稍早之陳述內容，證人甲○○前揭
      原審證述之真實性，實有懷疑之處。（2） 據高雄市左營
      區公所接獲失竊通報後，曾前往丁○○現場查看失竊情形
      之證人即泓府機電公司工地主任方教任、負責監督泓府機
      電公司施工之監工林茂森，於96年10月16日於原審作證，
      證人方教任證稱：我去看的時候東西都不見了，機櫃是我
      們的機櫃，我們的機櫃是新的，還有剩下1 個鍵盤，主機
      都不見了，機櫃後來我們沒有搬回去等語。與證人甲○○
      在原審所述遭被告2 人運走之機櫃為泓府機電公司機櫃已
      有出入，所述主機不見亦與卷附現場相片不符；證人林茂
      森則證稱：是區公所聯絡我才去的，到的時候泓府機電安
      裝的主機設備不見了，原來放在新的機櫃（指泓府機電公
      司機櫃）裡面的東西都沒有看到，泓府裝的東西都不見了
      等語。又與上揭客觀事證顯示之螢幕、鍵盤仍在不一致。
      上開2 證人，就泓府機電公司安裝丁○○監視設備工程，
      一為工地主任，一為現場監工，均親身參與泓府機電公司
      監視設備施作，以及應丁○○要求，將元和通信公司原先
      裝設於該廟2 樓之監視設備移至1 樓辦公室之工作，其等
      就元和通信公司、泓府機電公司所安裝之監視系統設備各
      為何，均為親身經歷見聞，在事後清點泓府機電公司安裝
      者究竟有何短少此節，竟有如此大歧異，自不得憑以為不
      利被告2 人之認定。（3） 又證人陳武信並未負責泓府機
      電公司安裝監視設備工作，朱偉豪則雖為督工人員，但自
      丁○○主機裝設完成後，直到95年3 月24日據報前往查看
      之間，並未親見泓府機電公司實際安裝監視設備為何，此
      為其等於原審到院所自承，故其等所為有關遭運走機櫃係
      泓府機電安裝者之證言，自非本於親身經歷判斷而來，當
      不可採。基於上述，自不能遽認被告2 人有竊取之新機櫃
      。
（三）就有無失竊16路雙絞線影像傳輸接收器部分：（1） 證人
      方教任、林茂森就泓府機電公司安裝於丁○○之影像傳輸
      接收器為何，雖一致陳稱：泓府公司所裝者確為16路雙絞
      線影像傳輸接收器，惟經原審當庭提示泓府機電公司施工
      契約書予證人方教任，令其指出16路雙絞線影像傳輸接收
      器在合約中哪裡有規定，經其逐頁翻看後陳稱：合約裡面
      沒有看到圖片，但是有裝，超過合約規格施作是可以的等
      語。再觀以前開施工契約書所附工程估價單，與此有關品
      項之主動式雙絞線影像傳輸接收器、被動式雙絞線影像傳
      輸接收器、抗干擾雙絞線影像傳輸接收器等各1 組，合計
      報價僅為新台幣（以下同）5,550 元，而16路雙絞線影像
      傳輸接收器1 組單價據證人方教任陳稱，蠻貴的，大概1
      萬多元，則泓府機電公司如證人方教任所言，超過規格施
      作結果，將是每據點平白增加保守估計達5000餘元之材料
      成本，大與交易常情相違。證人林茂森職司監工之職，對
      於廠商施作工程，本應該與施工合約書內容詳加核對，惟
      據其在96年10月16日在原審供稱：「（問：我問你是契約
      裝的是哪種傳輸接收器？）裝的是16路雙絞線影像傳輸接
      收器。但我沒有特別去看契約」等語。足證泓府機電公司
      施作丁○○監視設備當時，證人林茂森是否有善盡職責本
      分，本於工程合約書相加核對實際施作結果，已有疑義，
      則其在原審就有關施作成果為何作證，攸關其於監工當時
      有無善盡職守，查核廠商究係按章施作，或者偷工減料之
      利益衝突。基此，上開2 證人所為相關證述，不得遽為認
      定被告2 人犯行之唯一依據。雖依朱偉豪提出之前開陳報
      狀所附，菜公里監視錄影機施工照片顯示，泓府機電公司
      在丁○○裝設監視設備工程竣工後，確實有現場監視影像
      回傳監視主機，惟經當庭將被告2 人提出，與元和通信公
      司工程採購合約內工程標單所載，約定施作項目同型之解
      調變主機與證人林茂森辨識結果，林茂森證稱：這個接收
      器功能可以取代泓府機電公司的16路雙絞線影像傳輸接收
      器等語。則泓府機電公司藉元和通信公司原先安裝之解調
      變主機做影像接收，亦非絕不可能，是以前開相片，並不
      得作為認定泓府機電公司確實有施作安裝16路雙絞線影像
      傳輸接收器於丁○○之證據資料。（2） 被告乙○○因為
      負責裝設元和通信公司於丁○○之監視設備，為丁○○廟
      祝甲○○所識，其與被告丙○○於案發當日，是請甲○○
      開門後，始得進入丁○○1 樓辦公室拆除元和通信公司裝
      設監視設備等情，復據證人甲○○證述甚明。且被告2 人
      離開後，現場遺留之監控錄影主機，價值依泓府機電公司
      施工契約書內附之工程估價單所載，高達67,000元，價值
      遠超過證人方教任所述價值約1 萬多元之16路雙絞線影像
      傳輸接收器，則被告2 人在丁○○廟祝知情其等前往情況
      下，倘私自拆回不屬於元和通信公司之設備，絕無不被發
      現之理，冒著遭查獲罹於刑責之高風險下手偷竊，竟捨高
      單價之監控錄影主機，而就價值較低之16路雙絞線影像傳
      輸接收器，殊難想像。是尚無確切證據足以證明泓府公司
      安裝於丁○○之監視設備有16路雙絞線影像傳輸器。
（四）檢察官上訴意旨以泓府公司確實於94年底，受高雄市左營
      區公所之委託，由育成電機事務所負責監造，在丁○○裝
      設含有8 台攝影機、一套主機、一個機櫃，週邊傳輸設備
      ，及影像端裝設有16路雙絞線影像傳輸接收器等監視設備
      之事實，業據證人林正雄於偵查中及審理中證述明確，並
      經林茂森、方教任於96年10月16日審理中證述屬實，並有
      合約書1 份可憑。而證人朱偉豪於95年12月具狀陳報之丁○○主機輸出之現場監視器拍攝照片、育成電機技師事務
      所94年10月26日函及監造品管書影本、移交里長接管文件
      及監工日報表等資料，亦足以認定泓府公司所裝設之錄影
      監視設備已正常運作使用，而朱偉豪呈報之其他相同設置
      監視系統主機之照片亦確有泓府公司裝設之16路雙絞線影
      像傳輸接收器，有照片數張可憑，足證泓府公司確實有在
      丁○○裝設包含1 個新機櫃及16路雙絞線影像傳輸接收器
      之監視設備；且現場機櫃可輕易辨識新舊之別；而被告2
      人到丁○○拆除機櫃及監視設備前，事先並未知會陳武信
      ，苟無不法意圖，何以如此云云。惟查，有如前述，依上
      開證人及相關跡證，並無確切證據足以證明裝設於丁○○
      之監視設備有16路雙絞線影像傳輸接收器；退一步言之，
      縱如檢察官所指稱，泓府公司確實有在丁○○裝設包含1
      個新機櫃及16路雙絞線影像傳輸接收器之監視設備併遭竊
      ，但並無任何人目睹係何時由何人行竊，更無任何人目睹
      目擊被告2 人有竊盜行為，而更不能以被告2 人拆除機櫃
      及監視設備前，未知會陳武信，即臆測被告2 人有行竊之
      行為。檢察官上訴理由，尚難採取。
六、綜上所述，公訴人提出證明被告2 人涉犯竊盜之證據，尚未
    達於通常一般之人均不致有所懷疑，而得確信其為真實之程
    度，既仍存有合理之懷疑，本於無罪推定之原則，自應為被
    告2 人無罪之諭知。
七、原審因而為被告無罪之判決，核無不合，檢察官上訴意旨仍
    執前詞指摘原判決不當，為無理由，應予駁回。
據上論斷，應依刑事訴訟法第368 條，判決如主文。
本案經檢察官彭南雄到庭執行職務。
中    華    民    國    97    年    2     月    29    日
                      刑事第六庭  審判長法  官  王憲義
                                        法  官  張盛喜
                                        法  官  邱永貴
以上正本證明與原本無異。
不得上訴。
中    華    民    國    97    年    2     月    29    日
                                        書記官  鄭翠芬


司法院資訊處製作；財團法人民間司法改革基金會備份。
